臺灣高等法院高雄分院刑事判決　　　　　　　　　九十三年度上更(一)字第三六號
　　上　訴　人　甲○○
　　即　被　告
　　指定辯護人　本院公設辯護人　李佩娟
　　上　訴　人　乙○○
　　即　被　告
　　選任辯護人　蔡建賢
右上訴人等因違反毒品危害防制條例案件，不服臺灣高雄地方法院九十一年度訴字第
二三八六號中華民國九十二年七月一日第一審判決（起訴案號：臺灣高雄地方法院檢
察署九十一年度偵字第三五九七號、九十一年度偵緝字第五七九號、九十一年度偵字
第一六八九號、九十一年度偵字第四六二四號），提起上訴，判決後，經最高法院發
回更審，本院判決如左：
      主  文
原判決關於甲○○、乙○○販賣第一級毒品部分及其定應執行刑均撤銷。
甲○○共同連續販賣第一級毒品，處有期徒刑玖年陸月，褫奪公權伍年。扣案均殘留
第一級毒品海洛因而無法析離之研磨器、分裝匙及分裝杯各壹個，均沒收銷燬之。因
共同犯罪所得新臺幣陸萬伍仟元與乙○○連帶沒收，如全部或一部不能沒收時，以其
財產抵償之。
乙○○共同連續販賣第一級毒品，處有期徒刑捌年陸月，褫奪公權參年。扣案均殘留
第一級毒品海洛因而無法析離之研磨器、分裝匙及分裝杯各壹個，均沒收銷燬之。因
共同犯罪所得新臺幣陸萬伍仟元與甲○○連帶沒收，如全部或一部不能沒收時，以其
財產抵償之。
      事  實
一、甲○○、乙○○及陳居裕（陳居裕之部分另行起訴）係在臺灣屏東戒治所接受強
    制戒治時認識之朋友，三人先後戒治完畢出所後，甲○○除自己在高雄縣岡山鎮
    ○○路三十七號之住處外，另委託乙○○代為尋找租屋處，而自民國九十年十一
    月十八日起以每月新臺幣（下同）一萬二千元之代價承租高雄縣岡山鎮○○路一
    三五巷十八號房屋，以供販賣毒品並躲避追查之用，乙○○則除高雄縣岡山鎮正
    氣新村一號住處外，亦於九十年十二月至九十一年一月間借住於甲○○上開租屋
    處二樓約二週。甲○○及乙○○即意圖營利，共同基於販賣第一級毒品海洛因之
    概括犯意聯絡，自九十年十二月間某日起至九十一年一月九日止之期間內，前後
    二次由陳居裕以不詳之方法與甲○○聯絡；另於九十一年一月十七日，則由陳居
    裕以自己所有0000000000號行動電話與甲○○以不知情之案外人吳文
    惠名義申請供己使用之0000000000號行動電話聯絡，依甲○○指定之
    時地，由乙○○或其他不知情之姓名年籍不詳成年人將陳居裕帶往甲○○租屋處
    ，或由乙○○攜帶第一級毒品海洛因至甲○○指定之地點交予陳居裕之方式，連
    續販賣第一級毒品海洛因予陳居裕，前後共計三次。其中前二次，每次均以一萬
    元之代價購買各一包，每包約重一台錢（合三點七五公克）；第三次則以四萬五
    千元之價格購買一包約半台兩重（合十八點七五公克），販賣毒品所得總額計六
    萬五千元。甲○○則以免費轉讓第一級毒品海洛因予乙○○施用一次作為代價（
    甲○○轉讓第一級毒品部分已經本院前審判決確定）。嗣於九十一年二月五日十
    七時許，陳居裕為警逮捕而供出毒品來源，遂配合警方於同日十八時許以000
    0000000號行動電話與甲○○之0000000000號行動電話聯繫，
    甲○○即將半兩之海洛因藏放於小腿上與陳居裕約定於高雄縣岡山鎮○○路一三
    五巷十八號租屋處再度交易海洛因半兩，嗣再更改至嘉新西路橋下交易，待甲○
    ○步出租屋處後，旋即於同日二十時許為當場埋伏之警員逮捕，並自其身上扣得
    0000000000號行動電話一支。經警員再至租屋處內追捕乙○○，並於
    租屋處一樓客廳電視櫃內查獲殘留第一級毒品海洛因之研磨器、分裝匙及分裝杯
    各一個，於二樓浴室垃圾桶內查獲成分不詳之白色粉末一包淨重十二點七一公克
    ，及二樓房間內查獲不具殺傷力之子彈及彈殼（甲○○、乙○○違反槍砲彈藥刀
    械管制條例部分已經檢察官以九十一年度偵字第三五九七號、九十一年度偵緝字
    第五七九號不起訴處分確定），甲○○則利用警員查緝乙○○，無暇注意之際，
    將該海洛因半兩丟棄於嘉新西路橋下而滅失。
二、案經高雄市政府警察局左營分局、高雄港務警察局分別移送臺灣高雄地方法院檢
    察署檢察官偵查起訴。
      理  由
一、訊據上訴人即被告甲○○、乙○○均矢口否認有共同販賣第一級毒品海洛因之犯
    行，被告甲○○辯稱：我並未販賣毒品予陳居裕，上開租屋處是我練氣功之處所
    ，該屋二樓曾借予被告乙○○使用約二週，扣案之研磨器、分裝匙、分裝杯均係
    乙○○向梁季康借來的云云；被告乙○○則辯稱：我雖曾帶陳居裕前往被告甲○
    ○之租屋處，並曾為被告甲○○交付物品給陳居裕，但事前並不知陳居裕係向甲
    ○○購買毒品及其所交付之物係毒品云云。
二、惟查：
（一）警方於九十一年二月五日查獲被告甲○○之過程，係先查獲陳居裕吸食毒品並
      供出來源後，由陳居裕以行動電話向被告甲○○佯稱欲購買半兩海洛因，再由
      警員前往被告甲○○之戶籍地、租屋處及嘉新西路橋下勘查地形，被告甲○○
      先約在租屋處交易，待陳居裕打電話詢問是否已準備妥當時，再臨時變更交易
      地點為嘉新西路橋下，並由租屋處開門出來，待警員開車載陳居裕至被告甲○
      ○身旁時，始察覺有異轉身逃跑而為警當場逮捕，並在其身上扣得00000
      00000號行動電話一支，及租屋處一樓客廳電視櫃內查獲殘留第一級毒品
      海洛因之研磨器、分裝匙及分裝杯各一個，於二樓浴室垃圾桶內查獲成分不詳
      之白色粉末一包淨重十二點七一公克等情，業據證人陳居裕及警員陳永士、王
      俊慶於偵查及原審調查時（見九十一年度偵字第三五九七號卷第三五頁、原審
      卷第一０二、一四四頁），以及陳永士於本院審理中（本院九十三年三月二十
      五日筆錄）證述明確，復有陳居裕所有0000000000號行動電話之當
      日通聯紀錄及警員陳永士製作之職務報告各一份（見前述偵查卷第四六、六一
      頁）、高雄醫學大學附設中和紀念醫院九十一年四月八日檢驗報告二紙、法務
      部調查局九十一年四月四日調科壹字第二二００一三一四九號鑑定通知書（原
      審法院九十一年度訴字第八三九號卷第三十、三一、三三頁）附卷可稽。衡情
      上開警員及陳居裕與被告甲○○均素無冤仇，顯無甘冒刑事處罰之風險設詞構
      陷之動機，且其等前開證詞互核一致，並與客觀事證相符，自堪採信，是被告
      甲○○於九十一年二月五日確曾應允賣予陳居裕第一級毒品海洛因半兩，僅因
      為警逮捕而販賣未遂等情，足堪認定。
（二）證人陳居裕於警訊中證稱：我平時所施用之海洛因均係向被告甲○○購買，自
      九十年十二月間起每隔十五日至二十日即購買一次，每次均以四萬五千元購得
      半兩海洛因一包，共計十餘次，交易之方式係與被告甲○○使用之00000
      00000號行動電話聯絡，再由被告甲○○指定地點，通常約在岡山空軍機
      校路邊或嘉新西路橋下交易，再由被告乙○○與其他姓名年籍不詳之青年人，
      帶至被告甲○○之所在地交易，但被告乙○○亦曾為被告甲○○轉交海洛因而
      與其交易約五次，其於九十一年二月五日為警查獲之海洛因係於同年一月十八
      日上午十一時許，以四萬五千元向被告甲○○購買等語（見左營分局警訊卷第
      二、三頁），於原審調查時證稱：我於九十年十二月至九十一年一月十八日間
      ，曾向被告甲○○購買約十餘次，數量不等，起初係以一萬元購買一錢，最後
      幾次則係四萬五千元購買半兩，剛開始其不知道被告甲○○之租屋處，故先以
      0000000000的行動電話與被告甲○○使用之0000000000
      號行動電話聯絡，至岡山空軍機校或嘉新西路橋下後，再由被告乙○○或一個
      小弟帶其前往被告甲○○之所在地，地點約有三處，分別是嘉新西路橋下、空
      軍基地及被告甲○○的老家。約於九十年十一、二月時，被告乙○○亦曾代為
      轉交毒品，但次數不及五次。我與被告乙○○不熟，故未將錢交予被告乙○○
      ，均係與被告甲○○見面後才結算被告乙○○交付毒品的金額等語（見原審卷
      第一０一至一０四頁），互核證人陳居裕之上開證述情節，雖就向被告甲○○
      購買海洛因之次數、金額前後不符，然其稱被告乙○○與其他不詳姓名之青年
      人曾帶其前往甲○○之所在地交易，且被告乙○○亦曾替被告甲○○轉交海洛
      因各一次等情則前後一致。又被告乙○○於警訊時供稱：曾帶陳居裕前往被告
      甲○○租賃處交易海洛因毒品一次（見左營分局警訊卷第十一頁），於原審調
      查時先供稱：因陳居裕表示不知道被告甲○○的租屋處，故其曾帶陳居裕去過
      一次（原審卷第九三頁），後又供稱：曾帶陳居裕去被告甲○○租屋處及住處
      各一次，並曾幫被告甲○○轉交毒品予陳居裕一次（見原審卷第九五、二五七
      頁），復再供稱：我曾帶陳居裕至被告甲○○租屋處一、二次，有一次將毒品
      送到高雄給陳居裕等語（原審卷第二七八頁），雖其前後供述情節略有不符，
      惟就曾帶陳居裕前往被告甲○○租屋處及曾為被告甲○○轉交毒品予陳居裕各
      一次等情，則始終一致；況被告乙○○另供稱：有一對男女幫被告甲○○運送
      、販賣毒品，男的約二十餘歲，女的則未滿二十歲等語（見偵查卷第九二頁反
      面、原審卷第九二頁），亦核與證人陳居裕證稱曾有不詳姓名之青年人帶其前
      往被告甲○○之所在地交易海洛因等語，及被告甲○○租屋處房東魯玉蘭之夫
      鄧凱旋於警訊時陳稱該屋平時都是被告甲○○及一些年輕人進出等情相符（見
      左營分局警訊卷第十二頁反面）。綜合上開被告乙○○、證人陳居裕及鄧凱旋
      之陳述內容，佐以陳居裕於原審審理中指稱起初係以一萬元購買一錢，最後幾
      次則係四萬五千元購買半兩等語，與協助警方向被告甲○○佯稱欲購買海洛因
      時之數量相符，而一錢或半兩海洛因之數量顯非數日內得以施用完畢，是陳居
      裕所稱自九十年十二月間起至九十一年一月十八日止，每隔十五日至二十日即
      向被告甲○○購買海洛因一次等情，尚與一般常理大致相符。至其交易時之聯
      絡方式，因陳居裕所有之0000000000的行動電話，係自九十年十二
      月二十日起始以蔣朝生名義申請使用，另被告甲○○使用之00000000
      00號行動電話聯絡，則係自九十一年一月九日起才以陳文惠名義申請使用，
      此有和信電訊股份有限公司函二份附卷可參（見三五九七號偵查卷第一三一頁
      、原審卷第七十七頁），足認陳居裕與被告甲○○於九十一年一月九日以前之
      聯絡方式，並非以上開二支電話聯絡，而係以不詳之方式為之；又上開自九十
      年十二月間某日起至九十一年一月九日止之期間，前後約有三十餘日，依陳居
      裕前開中所稱「每隔十五日至二十日即購買一次」判斷，其購買之次數應以二
      次較符合常情。另上開0000000000的行動電話與00000000
      00號行動電話自九十年十二月一日起至九十一年二月五日止，僅於九十一年
      一月十七日、一月二十八日、一月二十九日、一月三十日、二月五日，彼此互
      有聯絡等情，有和信電訊股份有限公司傳真資料及行動電話通聯紀錄可證（見
      三五九七號偵查卷第三十九頁至第四十六頁、第一三二頁至第一四三頁），參
      酌以陳居裕於原審審理中所證其最後之購買時日為九十一年一月十八日以觀，
      應認陳居裕係於九十一年一月十七日，向被告甲○○購買一次，至陳居裕所稱
      之最後之購買時日為九十一年一月十八日，應係九十一年一月十七日之誤。是
      證人陳居裕證稱被告乙○○及不知情之不詳姓名成年人曾帶其前往被告甲○○
      之所在地交易海洛因各一次，且被告乙○○曾為被告甲○○轉交海洛因一次，
      亦即其曾向被告甲○○購買海洛因共計三次之部分尚與事實相符，堪予採信。
（三）被告甲○○除高雄縣岡山鎮○○路三十七號之住處外，另於九十年十一月十八
      日起，以每月一萬二千元之代價向屋主魯玉蘭承租上開租屋處，有租賃契約及
      公證書在卷可證（見左營分局警訊卷第五一至五三頁），其辯稱租賃該屋之目
      的係為練氣功使用，每二日至三日去一次，二樓部分則借予被告乙○○使用云
      云，然如僅係為二日至三日練一次氣功使用，是否有以每月一萬二千元之代價
      承租房屋後，反將二樓部分借予他人住宿之可能，此部分辯詞是否可信，已有
      可疑。而依警製之查獲物品平面圖（見偵查卷第一二七頁），扣案之研磨器、
      分裝杯及分裝匙係在被告甲○○租屋處一樓客廳電視櫃內查獲，另在二樓浴室
      內查獲成分不詳之白色粉末一包，而上開研磨器、分裝匙及分裝杯經送驗結果
      ，均呈海洛因陽性反應，有前揭鑑定報告可稽。雖被告甲○○辯稱上開扣案物
      品均為被告乙○○使用之物品，其中研磨器為被告乙○○向證人梁季康所借用
      云云。惟被告乙○○曾於九十年十二月至九十一年一月間借住該租屋處二樓約
      二週，於九十一年二月五日經警查獲前業已搬出該處等情，為被告甲○○自承
      在卷，而被告乙○○亦染有施用毒品惡習，並於九十一年一月十一日十時許經
      警查獲持有第一級毒品海洛因五六點三四公克、第二級毒品安非他命三五點三
      公克、電子磅秤一台及夾鏈袋一百五十七個等情，亦有扣押物品清單一紙附卷
      可稽（見偵查卷第一二五頁）。衡情，如上開扣案物品確係被告乙○○所使用
      ，且研磨器係向他人所借，其又持有前開數量頗鉅之毒品，理應於搬離被告甲
      ○○之租屋處時一併帶走，甚且應與前開毒品同置一處方符常情，乃被告乙○
      ○竟將之遺留於非被告甲○○應允借住範圍之租屋處一樓客廳，已與常理有違
      。而租屋處二樓衣櫃內放置之衣物，依其尺寸大小及服裝風格較具江湖味道等
      情狀綜合判斷，應係被告甲○○所有，且據鄰居表示九十一年二月五日當晚，
      被告甲○○之妻即將屋內衣物打包回家等情，亦據證人即警員陳永士證述在卷
      （見偵查卷第一四九頁反面、原審卷第一四五頁），自堪認被告乙○○搬離該
      處後，被告甲○○隨即接管使用全棟房屋，是其於警、偵訊時辯稱全然不知屋
      內有該等扣案物品，嗣又於原審調查時改稱不知研磨器之用途，原本放置於一
      樓電視機旁，後來才改放酒櫃內，亦不知垃圾桶內白色粉末為何物云云（見原
      審卷第二五六頁），顯不足採信。則上開扣案物品確為被告甲○○使用之物，
      且租屋處應係供販賣毒品並躲避追查之用等情，均堪認定。另佐以一般吸毒者
      並無使用研磨器之必要，益徵被告甲○○確有以該研磨器研磨毒品以供販賣之
      犯行無訛。至證人梁季康雖於原審及本院審理到庭證稱曾將研磨器借予被告乙
      ○○，嗣後至被告甲○○經營洗衣店之住處吃火鍋時遇到被告乙○○，其表示
      該研磨器在搬家時不慎遺失云云（見原審卷第二七五頁，本院九十三年三月二
      十五日審理筆錄），惟與被告甲○○供稱曾在租屋處招待五、六人吃火鍋等情
      不符（見原審卷第二八０頁），且被告乙○○雖承認曾向梁季康借得研磨器一
      台，惟始終堅稱未曾將該研磨器帶往被告甲○○之租屋處等語（見原審卷第二
      七七頁），三人之證詞、供詞既有未符，自難逕以證人梁季康之證詞遽為有利
      於被告甲○○之認定。
（四）又被告甲○○於警、偵訊時迭稱不知0000000000號行動電話為何人
      所用，然警員陳永士明確證稱該行動電話係自被告甲○○身上查獲（原審卷第
      一四六頁），且該門號之申請人吳文惠亦證稱其與被告甲○○係同村鄰居，因
      被告甲○○積欠和信公司費用而無法申請，故由其代為申請並交由被告甲○○
      使用，帳單寄至其家中後，再轉交被告甲○○付款等語（偵查卷第一四五頁反
      面），足證上開行動電話確係被告甲○○所使用，則其如非企圖狡詞隱瞞與陳
      居裕聯絡之事實，何需否認自己使用之行動電話？益徵該行動電話確係被告甲
      ○○用以聯絡交易毒品之工具無訛。至被告甲○○嗣再辯稱扣押清單上所載之
      電話號碼誤植為0000000000號，與其行動電話之號碼不符始否認非
      其所有，並非有意隱瞞事實云云。惟依被告甲○○之警訊筆錄及檢察官偵訊筆
      錄，均訊問其：「0000000000號之行動電話是何人在使用？」、「
      何人所有？」（見左營分局警卷第五頁及三五九七號偵查卷第一○四頁），而
      與0000000000號無涉；且該誤植之號碼僅記載於扣押物品目錄表內
      ，其與被告甲○○所使用之行動電話號碼僅有一碼不符，而本案亦僅扣得一支
      行動電話，依被告甲○○之年齡、智識，顯可輕易得知偵辦人員訊問者即為其
      所使用之行動電話，竟仍全然否認之，並遲至原審九十二年六月六日調查期日
      始首度提出此等抗辯，顯屬事後卸責之詞，不足採信。
（五）被告甲○○又辯稱於九十一年二月五日經警查獲時，警員未在其身上或租屋處
      查扣任何毒品，顯難證明其有販賣毒品之犯行云云。惟證人陳居裕證稱：「查
      獲當天，我們在地檢署法警室我聽甲○○說他把毒品綁在小腿上沒有被警察查
      獲，所以後來他趁警方敲門進他的租屋處要抓乙○○時丟掉的」（原審卷第一
      ０三頁）；嗣改稱：「我和甲○○被抓到警車上，當初只有一位警察戒護站在
      車外，其他的警察是進去租屋處抓被告乙○○，被告甲○○趁當時只剩我們二
      人時告訴我的。另外在左營分局我和甲○○二人都銬在牆上，在那時候也有告
      訴我一次」等語（原審卷第一四三頁），雖其就被告甲○○係在何處告知上開
      情節之證詞前後不一，惟就被告甲○○確有告以毒品綁在小腿上，趁警員追捕
      被告乙○○之際丟棄於嘉新西路橋下之事實則始終如一。另參酌警員陳永士所
      製作之職務報告上記載：「當時橋下昏暗，無法確定李嫌是否有拋棄毒品或湮
      滅情事，加上當地地形係陸橋下之垃圾場，若遭隨手拋棄十九公克之海洛因，
      研判仍可輕易達到湮滅證物之目的」等語（偵查卷第六一頁），顯見被告甲○
      ○確有趁機拋棄毒品之可能。況被告甲○○既已與陳居裕約定買賣海洛因之數
      量及金額，即已著手實行販賣海洛因之犯行，至事後有無查扣該包海洛因，均
      與是否成立該罪無涉，是被告甲○○上開辯詞，亦無足採。至證人陳永士於本
      院前審調查中所證：「（你們有無在甲○○身上查獲毒品？）沒有，我們有對
      甲○○的小腿、身上搜身，但沒有搜出毒品」一節，雖證稱並未搜出毒品，但
      經本院再次傳訊，據陳永士於本院審理中證述：「：：起先先查獲陳居裕，之
      後再打電話給甲○○表示要再買毒品，談話的內容是陳居裕說還有沒有毒品，
      他還要買，甲○○原先說等一下會回電話給他，後來甲○○又回電話來約地方
      ，：：」，「：：因為當時甲○○穿緊身牛仔褲，我們搜身的時候會搜索到小
      腿，但是也可能疏忽而沒有發現小腿有毒品。」（本院九十三年三月二十五日
      審理筆錄），雖陳永士又表示被告被逮捕後均在警方之監控範圍內，不可能擅
      自行動，或是任何舉動。但陳永士等人於逮捕被告陳正吉後，隨即對於高雄縣
      岡山鎮○○路一三五巷十八號住宅展開包抄監控，並查獲被告乙○○，此有陳
      永士之職務報告可參，自亦不能排除被告陳正吉利用警員追捕被告乙○○，疏
      於注意之際丟棄毒品之情形，是證人陳永士上開於本院前審調查中之證言，亦
      不足為被告等有利認定之依據。
（六）雖證人陳居裕於偵查中改稱毒品購買來源並非被告甲○○、乙○○，而係綽號
      「阿占」之人，然陳居裕於臺灣高雄地方法院檢察署九十一年五月二十八日偵
      訊前，適於該署候訊室巧遇被告甲○○應訊完畢，經被告甲○○告以「待會兒
      開庭你要好好講話」等語，有該署錄影帶翻拍照片一組、監視錄影帶分隔畫面
      圖片檔磁片一只（內含圖片十二禎）附卷可證，並據證人陳居裕證述明確（原
      審卷第一０二頁），參以陳居裕於偵查中對於「阿占」之人聯絡方式完全無法
      提供，並稱：「我與甲○○在戒治所打架過，所以乙○○帶我去找甲○○打架
      。（問：你在警訊中也有說你撥打0000000000電話和甲○○連絡？
      ）不是，電話是乙○○說的，而且也都是乙○○代為連絡甲○○」云云，惟就
      陳居裕所使用之0000000000號行動電話通聯紀錄觀之（偵查卷第四
      十、四三、四四、四六頁），該號分別於九十一年一月十七日、一月二十八日
      、一月二十九日、一月三十日、二月五日，與被告甲○○使用之000000
      0000號行動電話均有聯繫，是其上開偵查中之證詞，顯與常理及客觀事證
      有違，應係在被告甲○○授意下臨訟杜撰之詞，殊無足採；而被告甲○○要求
      陳居裕虛偽陳述之行為，適足以證明其有隱瞞事實之意圖，則其確有販賣海洛
      因之犯行，已甚灼然。
（七）被告乙○○雖否認有與被告甲○○共同販賣毒品之犯行，然其已自承曾帶陳居
      裕前往被告甲○○之租屋處，且曾為被告甲○○轉交毒品予陳居裕，已如前述
      ，參諸證人陳居裕證稱被告乙○○曾向其表示被告甲○○已出所，若有需要可
      以找被告甲○○，其才知道被告甲○○在販賣毒品等語（原審卷第一０四頁）
      ，另佐以被告乙○○曾與被告甲○○同住約二週之事實，則被告乙○○對陳居
      裕前往被告甲○○住處購買海洛因，及其係轉交海洛因予陳居裕等事實，自難
      委為不知。是其辯稱事前不知陳居裕係去向甲○○購買海洛因及其所交付之物
      係海洛因云云，顯難採信，其與被告甲○○就販賣第一級毒品海洛因犯行確有
      犯意聯絡及行為分擔之事實，亦堪認定。至被告乙○○雖於偵查中辯稱在被告
      甲○○租屋處頂樓時曾遭警以槍毆打頭部而主張刑求抗辯云云，然衡其於偵查
      中亦坦承在製作警訊筆錄前，警方即已將其送至醫院治療，且係其企圖從頂樓
      逃跑始被警察毆傷等語（偵查卷第九三頁反面），足見被告乙○○之頭部傷勢
      係於為警逮捕之過程中所造成，況距警訊時已隔約三小時，既其已另坦承於警
      訊過程並無其他遭警刑求之情狀，而同案查獲之被告甲○○與陳居裕亦均無遭
      刑求或證稱製作警訊筆錄時目擊被告乙○○遭刑求等情，足認被告乙○○於偵
      查中之刑求抗辯尚難採信。
（八）查販賣毒品行為在通常情形下均係以牟利為其主要誘因及目的，本案被告甲○
      ○及乙○○係共同販賣第一級毒品海洛因，為最輕本刑無期徒刑以上之罪，如
      於買賣之過程中無利可圖，何必甘冒觸犯刑罰之高度風險幫助他人取得毒品？
      自堪信被告甲○○取得海洛因再轉賣陳居裕時，其取得價格必較賣出低廉或賣
      出之數量、純度有所減少。從而，被告甲○○及乙○○確有從中賺取買賣價差
      以牟利之意圖甚明。至其等於前揭買賣行為中所得之金額，證人陳居裕先證稱
      每次均係以四萬五千元購買半兩，後於原審又改稱一開始係以一萬元購買一錢
      ，最後幾次則係以四萬五千元購買半兩，至九十一年二月五日為警查獲之海洛
      因係於同年一月十八日上午十一時許，以四萬五千元向被告甲○○購買等語，
      是其交易金額除最後一次係四萬五千元之部分較為明確外，其餘二次交易金額
      則有「四萬五千元購買半兩」及「一萬元購買一錢」之差異，自應依對被告等
      較有利之一萬元認定交易金額。逾此金額之部分，尚乏積極證據可資審認，自
      難逕為不利於被告等之認定，從而，本案之交易金額即為六萬五千元（計算方
      式：一萬元＋一萬元＋四萬五千元）。
（九）綜上所述，被告甲○○及乙○○確有於九十年十二月至九十一年一月十八日間
      ，共同連續販賣第一級毒品海洛因予陳居裕三次犯行，堪以認定。
三、核被告甲○○、乙○○所為，均係犯毒品危害防制條例第四條第一項之販賣第一
    級毒品既遂罪、同條例第四條第六項、第一項之販賣第一級毒品未遂罪。其等持
    有第一級毒品海洛因之低度行為，均為販賣之高度行為所吸收，不另論罪。又被
    告等就上開販賣第一級毒品犯行，有犯意聯絡及行為分擔，均為共同正犯。被告
    甲○○及乙○○就販賣第一級毒品既遂、未遂之犯行，其等先後多次犯行，均時
    間緊接，手法相似，觸犯構成要件相同之罪名，顯係基於概括犯意反覆為之，均
    應依連續犯規定，各論以販賣第一級毒品既遂罪一罪。又被告等所犯本件販賣第
    一級毒品罪，屬最輕法定本刑為無期徒刑以上之罪，惟考量其等販賣毒品之次數
    、數量及金額均非大盤所可比擬，應屬販賣毒品之下游，情輕法重，其等之行為
    顯有可憫恕之處，本院認如處以最輕之無期徒刑，仍嫌過重，爰依刑法第五十九
    條之規定，均酌予減輕其刑。公訴人漏引毒品危害防制條例第四條第六項、第一
    項之販賣第一級毒品未遂罪，尚有未洽。
四、原審據以論罪科刑，固非無見。惟(一)原判決對於被告等販賣陳居裕第一級毒品之
    總金額並未記載，其事實之認定尚有疏漏；(二)陳居裕所有之000000000
    0的行動電話，係自九十年十二月二十日起始以蔣朝生名義申請使用，另被告甲
    ○○使用之0000000000號行動電話聯絡，則係自九十一年一月九日起
    才以陳文惠名義申請使用，已如前述，足認陳居裕與被告甲○○於九十一年一月
    九日以前之聯絡方式，並非以上開二支電話聯絡，而係以不詳之方式為之，原判
    決誤為係以上開二支電話或其他不詳方式聯絡，亦有未合；(三)按數罪併罰之案件
    應分別宣告其罪之刑，然後依法定標準定其應執行之刑，刑法第五十一條定有明
    文。所謂其罪之刑，包括主刑、從刑而言，固無論主刑、從刑，均須依其所犯之
    罪分別宣告後，再據以定其應執行之刑方為相當，不得先各宣告主刑後，於定其
    執行刑時始另行宣告沒收。最高法院五十三年度台上字第一三八二號判例可資參
    考，本件原審判決認被告甲○○涉犯連續販賣第一級毒品罪及轉讓第一級毒品罪
    ，認被告乙○○涉犯連續販賣第一級毒品罪及連續轉讓第二級毒品罪，乃先宣告
    各罪之主刑並定其應執行刑後始另行宣告沒收，自有未洽。被告甲○○、乙○○
    上訴意旨，仍執前詞，否認販賣第一級毒品，均指摘原判決不當，雖均無理由，
    但原判決既有上開可議之處，自仍應由本院將原判決關於甲○○、乙○○販賣第
    一級毒品部分及其定應執行刑均撤銷改判。爰審酌被告甲○○、乙○○均有前科
    ，有臺灣高等法院被告全國前案紀錄表各一份在卷足憑，雖均未構成累犯，仍堪
    認其等素行不良，竟不思警惕，非法販賣毒品，危害他人身心健康甚鉅，且犯罪
    後猶飾詞卸責，態度不佳，惟念其等販賣次數及數量均非頻繁等一切情狀，分別
    量處如主文第二、三項所示之刑。再依其等販賣毒品之犯罪性質，認有褫奪公權
    之必要，併予宣告被告甲○○褫奪公權五年，被告乙○○褫奪公權三年。扣案殘
    留第一級毒品海洛因之研磨器、分裝匙、分裝杯各一個，與海洛因無法析離而視
    同毒品，應依同條例第十八條第一項前段宣告沒收銷燬之。又被告等共同販賣海
    洛因所得之財物六萬五千元，均應依同條例第十九條第一項之規定連帶沒收，如
    一部不能沒收時，因係現款，故應以其等財產抵償之。至九十一年四月二十八日
    二時五分許經警查獲被告乙○○持有第一級毒品海洛因四包（淨重一六點五七公
    克，包裝重一點四六公克）與第二級毒品安非他命一包（驗前毛重一點零一公克
    ，驗後毛重零點九公克），無法證明與本案販賣毒品犯行有關，且業經檢察官另
    行移送原審法院九十一年度訴字第八三九號併辦；成分不詳之白色粉末一包淨重
    十二點七一公克，並非毒品，且無法證明係被告等供犯罪所用之物；子彈及彈殼
    部分與本案無關；被告甲○○使用之0000000000號行動電話一支（含
    其內ＳＩＭ卡一張），係其委託吳文惠申請後借用而非其所有，爰均不予宣告沒
    收，另被告甲○○於九十一年二月五日被查獲時所攜帶之海洛因半兩，因已經甲
    ○○丟棄於嘉新西路橋下而滅失，亦不另為沒收銷燬之宣告，併予敘明。
五、公訴意旨另以被告甲○○分別販賣海洛因予陳居裕五次及乙○○二次，被告甲○
    ○此部分亦涉有毒品危害防制條例第四條第一項之販賣第一級毒品罪云云，並以
    證人陳居裕之證詞及被告乙○○之供詞為主要依據。然查：（一）證人陳居裕固
    於檢察官偵查中證稱：經由被告乙○○轉送而向被告甲○○購買海洛因之次數約
    五次，然其於偵、審時另證稱自九十年十二月至九十一年一月十八日期間，每隔
    十五日至二十日即向被告甲○○購買一次，而上開期間僅約五十日，如以十五日
    至二十日之頻率計算，顯然不及五次，況證人陳居裕於原審調查時已改稱被告乙
    ○○轉送之次數不及五次（見原審卷第一０四頁），是被告甲○○販賣海洛因予
    陳居裕之犯行逾越前述經論罪科刑之三次部分，尚查無其他積極證據以資佐證，
    自難僅憑證人陳居裕前後不一之證詞，及被告乙○○泛稱另有一對男女幫助被告
    甲○○運送、販賣毒品云云，遽為不利於被告甲○○之認定。（二）又被告乙○
    ○固曾於偵查中指訴曾向被告甲○○購買海洛因二次（見一六八九號偵查卷第四
    三頁反面）；惟於原審調查時已供稱未曾向被告甲○○購買任何毒品，其都是向
    綽號「黑輪」之人購買（見原審卷第九五、二五九頁）；嗣又改稱曾向被告甲○
    ○購買安非他命二次，但未買過海洛因，係向綽號「黑輪」之人買海洛因云云，
    其前後供述明顯不符，自有瑕疵。而除被告乙○○之前揭指訴外，既查無任何客
    觀事證足以證明被告甲○○確有販賣海洛因予被告乙○○二次之犯行，亦難僅憑
    被告乙○○前揭顯有前後不一之瑕疵供詞，遽為不利於被告甲○○之認定。（三
    ）綜上所述，公訴人所指前揭犯罪事實，尚乏積極證據足資證明，要屬不能證明
    被告甲○○此部分犯罪，然公訴人既認此部分與前述論罪科刑之部分有連續犯之
    裁判上一罪關係，爰均不另為無罪之諭知。
六、被告甲○○被訴轉讓第一級毒品罪、販賣第二級毒品罪；被告乙○○被訴轉讓第
    二級毒品罪；均已經本院前審判決確定。
據上論結，應依刑事訴訟法第三百六十九條第一項前段、第三百六十四條、第二百九
十九條第一項前段，毒品危害防制條例第四條第一項、第十八條第一項前段、第十九
條第一項，刑法第十一條前段、第二十八條、第五十六條、第五十九條、第三十七條
第二項，判決如主文。
本案經檢察官周章欽到庭執行職務。
中      華      民      國    九十三    年      四      月    二十二    日
                              臺灣高等法院高雄分院刑事第九庭
                                  審判長法官  張明松
                                        法官  郭玫利
                                        法官  任森銓
右正本證明與原本無異。
如不服本判決應於收受本判決後十日內向本院提出上訴書狀，其未述上訴理由者，
並得於提起上訴後十日內向本院補提理由書狀（均須按他造當事人之人數附繕本)「
切勿逕送上級法院」。
                                      書記官  蘇恒仁
中      華      民      國    九十三    年      四      月    二十二    日
附錄：本判決論罪科刑法條：
毒品危害防制條例第四條
製造、運輸、販賣第一級毒品者，處死刑或無期徒刑；處無期徒刑者，得
併科新台幣一千萬元以下罰金。
製造、運輸、販賣第二級毒品者，處無期徒刑或七年以上有期徒刑，得併
科新台幣七百萬元以下罰金。
製造、運輸、販賣第三級毒品者，處五年以上有期徒刑，得併科新台幣五
百萬元以下罰金。
製造、運輸、販賣專供製造或施用毒品之器具者，處一年以上七年以下有
期徒刑，得併科新台幣一百萬元以下罰金。
前四項之未遂犯罰之。
